【裁判字號】    95,交聲,68
【裁判日期】    950803
【裁判案由】    違反道路交通管理處罰條例聲明異議
【裁判全文】
臺灣臺東地方法院交通事件裁定          95年度交聲字第68號
原處分機關  交通部公路總局高雄區監理所臺東監理站
異  議  人
即受處分人  甲○○
上列受處分人因違反道路交通管理處罰條例案件，對於交通部公
路總局高雄區監理所臺東監理站民國九十五年六月三十日所為之
處分（原處分案號：東監違字第裁八一─Ｔ00000000號
），聲明異議，本院裁定如下：
    主  文
原處分撤銷。
    理  由
一、原處分意旨略以：異議人即受處分人（下稱異議人）甲○○
    飲酒後，於民國九十五年四月二十四日晚間十一時二十分許
    ，駕駛車號ＧＵ─二三一０號自用小客車，行經臺東縣臺東
    市○○路○段臺糖前，因酒醉意識不清，不慎撞擊范秀瑋所
    駕駛之車號八Ｗ─九一三一號自用小客車，嗣警員據報前往
    處理，並對異議人施以抽血檢驗酒精濃度為每公合二九九毫
    克，換算為呼氣中所含之酒精濃度為每公升一點四九五毫克
    ，遂舉發異議人「酒駕肇事（未致人受傷）；酒精濃度超過
    規定標準者（零點五五以上）」。交通部公路總局高雄區監
    理所臺東監理站（下稱原處分機關）於九十五年六月三十日
    依據舉發通知單所載違規事實，以異議人違反道路交通管理
    處罰條例第三十五條第一項第一款之規定，裁處罰鍰新臺幣
    （下同）五萬七千元，吊扣駕駛執照十二個月。
二、異議意旨略以：異議人對於本件酒後肇事，深感悔悟，且立
    即與受害人范秀瑋達成和解，賠償其所受損失十四萬元，而
    此次涉犯服用酒類，不能安全駕駛動力交通工具而駕駛之公
    共危險罪，並經臺灣臺東地方法院檢察署檢察官同意，由異
    議人繳納四萬五千元予財團法人臺東仁愛之家後，准予緩起
    訴，並由該署檢察官以九十五年度偵字第一三七三號為緩起
    訴處分在案。為此請准以依一罪不兩罰之宗旨，撤銷本件罰
    鍰云云。
三、按行為後法律或自治條例有變更者，適用行政機關最初裁處
    時之法律或自治條例；但裁處前之法律或自治條例有利於受
    處罰者，適用最有利於受處罰者之規定，行政罰法第五條定
    有明文。查異議人行為後，道路交通管理處罰條例第十條於
    九十五年七月一日修正公布施行，其內容修正為「…駕駛人
    …，違反道路交通管理，依法應負刑事責任者，分別移送該
    管地方法院檢察署、地方法院少年法庭或軍事機關處理」，
    參考其修正理由，係「落實行政罰一事不二之原則」，而同
    條例第三十五條第一項第一款內容並未做修正，比較修法前
    後內容，自以新修正道路交通管理處罰條例第十條較有利於
    異議人，而同條例第三十五條第一項第一款則屬相同，惟本
    件原處分機關裁決書裁決日期為九十五年六月三十日，其最
    初裁處時適用之法律為道路交通管理處罰條例修正前之舊法
    ，修正後之新法尚未施行，參諸前揭說明，本件自應適用原
    處分機關最初裁處時之法律即修正前道路交通管理處罰條例
    第十條、第三十五條第一項第一款規定論處，先予敘明。
四、次按行政罰法於九十四年二月五日由總統公布，於公布後一
    年即九十五年二月五日施行，該法第二十六條第一項規定：
    「一行為同時觸犯刑事法律及違反行政法上義務規定者，依
    刑事法律處罰之。但其行為應處以其他種類行政罰或得沒入
    之物而未經法院宣告沒收者，亦得裁處之。前項行為如經不
    起訴處分或為無罪、免訴、不受理、不付審理之裁判確定者
    ，得依違反行政法上義務規定裁處之。」此即所謂一事不兩
    罰之原則，道路交通處罰事件本質上屬於行政罰，自有此部
    分規定之適用。次按被告所犯為死刑、無期徒刑或最輕本刑
    三年以上有期徒刑以外之罪，檢察官參酌刑法第五十七條所
    列事項及公共利益之維護，認以緩起訴為適當者，得定一年
    以上三年以下之緩起訴期間為緩起訴處分，其期間自緩起訴
    處分確定之日起算；被告於緩起訴期間內，有左列情形之一
    者，檢察官得依職權或依告訴人之聲請撤銷原處分，繼續偵
    查或起訴：一、於期間內故意更犯有期徒刑以上刑之罪，經
    檢察官提起公訴者。二、緩起訴前，因故意犯他罪，而在緩
    起訴期間內受有期徒刑以上刑之宣告者。三、違背第二百五
    十三條之二第一項各款之應遵守或履行事項者。刑事訴訟法
    第二百五十三條之一第一項、第二百五十三之三第一項，亦
    分別定有明文，是被告經檢察官為「緩起訴」處分者，於「
    緩起訴」之猶豫期間內，檢察官可對被告持續觀察，若認被
    告顯無反省警惕之情或根本欠缺反省警惕之能力者，得依職
    權或依告訴人之聲請，將被告之「緩起訴」處分撤銷。經核
    上開行政罰法第二十六條第二項規定，並未包括「緩起訴」
    處分在內，是以雖「緩起訴」處分之最終使被告免於刑事訴
    追之效果與「不起訴」處分之效果相同，然緩起訴處分於猶
    豫期間期滿前，仍有被撤銷之可能，此時行政機關若逕行依
    法行政裁罰，將使行為人有同時遭受行政處罰及刑事訴追之
    可能，是依行政罰法第二十六條之立法意旨，在違反行政法
    上義務之行為業經緩起訴處分之情形下，應待緩起訴處分實
    質確定，行為人已最終確定免於受刑事訴追時，行政機關方
    得為行政裁罰。
五、經查：異議人本件違規事實，除經原處分機關依道路交通管
    理處罰條例裁處罰鍰外，另經警方移送臺灣臺東地方法院檢
    察署檢察官偵查結果，認異議人所為係犯刑法第一百八十五
    條之三之公共危險罪，自屬一行為同時觸犯刑事法律及違反
    行政法上義務規定之情形。檢察官雖因異議人深表悔意，經
    參酌刑法第五十七條所列各款事項及公共利益之維護，認以
    緩起訴為適當，而命異議人向財團法人臺東仁愛之家支付四
    萬五千元之緩起訴處分金，並於九十五年五月三十日以九十
    五年度偵字第一三七三號為緩起訴處分確定，其期間為一年
    ，有臺灣臺東地方法院檢察署檢察官緩起訴處分書及臺灣高
    等法院被告前案紀錄表各一紙等在卷可稽，惟依前開說明，
    原處分機關於被告緩起訴期間未滿，尚未終局確定被告無庸
    受刑事追訴前，應不得依行政規定逕予裁罰。綜上，異議人
    以檢察官緩起訴處分命其繳納緩起訴處分金四萬五千元為由
    ，聲明異議請求撤銷原處分之裁罰云云，因緩起訴處分金並
    非刑罰之性質，與前引行政罰法一事不兩罰之規定顯有未合
    ，異議為無理由，惟原處分裁罰程序既有上開違誤，仍難維
    持，自應由本院將原處分撤銷，以資適法。
六、據上論斷，應依道路交通案件處理辦法第二十條前段，裁定
    如主文。
中    華    民    國    95    年    8     月    3     日
                  交通法庭    法  官  詹慶堂
以上正本證明與原本無異。
如不服本裁定，應於裁定送達後5日內向本院提出抗告狀（須附
繕本）。
「切勿逕送上級法院」
                              書記官  張建成
中    華    民    國    95    年    8     月    10    日


司法院資訊處製作；財團法人民間司法改革基金會備份。
